【裁判字號】    92,簡上,107
【裁判日期】    921203
【裁判案由】    確認本票債權不存在
【裁判全文】
台灣彰化地方法院民事判決  九十二年度簡上字第一○七號
    上  訴  人  丙○○
    被  上訴人  甲○○
    法定代理人  乙○○
右當事人間請求確認本票債權不存在事件，上訴人對於中華民國九十二年七月十七日
本院員林簡易庭第一審判決（九十一年度員簡字第三二一號）提起上訴，本院於九十
二年十一月十九日辯論終結，判決如左：
    主      文
上訴駁回。
第二審訴訟費用由上訴人負擔。
    事      實
甲、上訴人方面：
  一、聲明：(一)原判決廢棄。(二)被上訴人第一審之訴駁回。
  二、陳述：除與原判決記載者相同，茲引用外，另補稱：
    (一)緣上訴人持有被上訴人與李麗慧共同為發票人之本票二紙為被上訴人及其妻共
      同所交付，雖原告於第一審中陳述李麗慧自八十八年間即已離家出走，其在外
      之行為原告無從得知... 等語，但經查原告於八十九年間因車禍致心神喪失宣
      告為禁治產人，乙○○為其法定代理人，為何乙○○得知上訴人與被上訴人並
      不認識，且無金錢往來？畢竟上訴人是與被上訴人認識，在被上訴人尚未宣告
      為禁治產人之前，被上訴人有交代他認識何人？且債務是發生在甲○○夫婦婚
      姻關係存在之中，當時所有事務都還是被上訴人與其妻親自處理，乙○○為其
      法定代理人，何以得知並未與上訴人間有任何債務關係？此一部份與常理不符
      ，且上訴人與被上訴人之間的債務是發生在上訴人意識清楚的情況下，當時被
      上訴人住永靖，乙○○已出嫁住彰化住所，未幫甲○○處理、管理當時帳務，
      何以得知其沒欠上訴人金錢？另乙○○為何在八十九年間與原告間另有債權關
      係存在，此為真債權或假債權，值得深思其意圖為何？
    (二)另就證人盧道明於第一審中陳述證稱：「其知道甲○○當會首，因倒會欠被告
      錢，並另有向被告借款，當時甲○○夫婦還有帶其及被告去看甲○○的土地，
      上面蓋有三合院，甲○○並說土地貸款好再還錢... 好像有拿二張本票來....
      」等語；而原審就此一部份僅以非肯定語氣，無足採為有利之證據，實有不當
      ；若證人證詞為真實的，那債權債務發生時間是在甲○○夫婦婚姻關係存在中
      ，而即證人當時知道兩造當時有債務糾紛，又為被上訴人自行帶上訴人等去看
      其老家，此部份可證明當時的被上訴人明知上訴人有債權債務關係，所以才會
      帶上訴人等前去看老家，而雖本票非本人所簽，但是否已構成民法之「表見代
      理」？因為被上訴人當時已知道欠上訴人的錢，亦有還錢之意思表示，且本票
      又是他們夫婦拿來給上訴人，其明知債務，有清償之意思表示，本票上簽名亦
      有可能委由其妻李麗慧代簽；縱無代簽，但實質上應已構成「表見代理」之實
      質要件，原審未就此部份加以審酌，實有未當。
    (三)本件當時係被上訴人夫妻二人在永靖地區開設髮廊，財物為共通，當時他們夫
      妻二人以髮廊要擴大為由而招攬互助會，在資金不足下又向上訴人借款，從一
      開始被上訴人夫妻二人即開立李麗慧之弟（李柏義）的票據為清償之擔保，所
      交付票據均未兌現，且無力繼續清償，在多次協調後，被上訴人稱其鄉下有筆
      祖產可供變賣，要上訴人幫忙找人買，所以當時便帶上訴人之先生及員工去看
      該土地並實地估價，且開立積欠金額同額之本票以為清償之擔保，在交付本票
      時是由李麗慧拿已開立完成之本票交付予上訴人，其上是否均為本人簽發就不
      得而知，而這情況是發生在八十八年間李麗慧尚未離家前之事。被上訴人夫妻
      二人當時表現出很有誠意要返還所有借款，並一直想要在彰化等地開設分店以
      擴大營業，證人亦是因為這種情況下為被上訴人夫妻二人借走財物（包括互助
      會部份），此為事情發生經過。而後，被上訴人夫妻所交付李麗慧之弟名義之
      支票因遭退票，被上訴人夫妻二人才以其夫妻二人具名之本票換回，該支票之
      影本乙紙可証。其他票據則因轉出後由上訴人收回，該部份並沒有直接留存，
      由被上訴人夫妻以本票換回，若要此資料可請鈞長逕向相關銀行調閱當時票據
      交換資料可供證明。被上訴人夫婦簽發本票不久，即行蹤不明，使所有債權人
      找不到，上訴人等便依據法律程序追債，在實行查封當時被上訴人並未發生車
      禍，所以以其妹之名義製作假債權，此事經調查完畢已提起公訴。當時被上訴
      人大可在當時及提起否認之訴，而不用製作假債權。
    (四)本件簽發本票之行為雖經鑑定後並非被上訴人所簽發，但簽發當時，被上訴人
      與李麗慧為夫妻關係，當時所欠之債務若非被上訴人所積欠，為何被上訴人會
      帶同上訴人等前去看他的共有土地？又為何會主動拿出所有權狀讓大家放心？
      若當時被上訴人不承認這債務，大可對大家不理不采，從被上訴人積極動作讓
      大家足以相信李麗慧所招攬之互助會及借款為他們夫妻二人之共同行為，該債
      務是他們二人之共同債務；被上訴人此等行為就已明知其妻因招攬互助會及借
      款在外積欠他人債務，不為與其無關係之意思表示（互助會為李麗慧召集，被
      上訴人也有來收過會款），更以明確的為清償債務之明白意思表示來提出清償
      計劃，欠款理由為夫妻共同開設的髮廊要開分店要擴大營業，更使人相信這是
      他們夫妻共同債務，交付本票者為被上訴人之妻子，當時夫妻二人亦未離開永
      靖地區，尚未分居而共同生活中，與被上訴人法定代理人稱李麗慧在八十八年
      一月間就離家出走說詞顯然與事實不符。因此被上訴人沒有為不是其債務之積
      極意思表示，更進為共同清償之意思表示，縱不是被上訴人於票據上親自簽名
      ，亦不能就此推斷為李麗慧所冒簽，且依民法第一六九條規定：「由自己之行
      為表示以代理權授與他人，或知他人表示為其代理人而不為反對之表示者，對
      於第三人應負授權人之責任。」被上訴人並未否認債權而又有事實證明該債務
      為共同債務且交付本票者又是被上訴人親密之老婆，在其不否認並表示為共同
      債務之情形下，顯然與上開法條所稱之表見代理相符合，依四四臺上一四二四
      判例所指「此本人責任係指履行責任而言，並非損害賠償責任」及六十臺上二
      一三０判例「若第三人不為此項主張，法院不得逕將法律上效果，歸屬於第三
      人」，因此上訴人主張本件雖非被上訴人親自於本票上簽名，但有事實供他人
      足認其有同意授權予其妻李麗慧代簽本票，所以成立「表見代理」，而上訴人
      為善意第三人且無過失，被上訴人應負其清償之責任。
    (五)就證人盧道明而言，雖為上訴人所知其為真正，但採信與否為鈞長之認定，上
      訴人不能逾越鈞長，方以若證人之證詞為真等懇請相信之語氣陳明，並非臆測
      之詞，對此予以說明。
    (六)就本件確認之訴而言，被上訴人在未發生車禍喪失記憶前，已有多次機會可自
      己提起，為何直到上訴人等申請執行後，其妹又以假債權損及其他債權人權益
      ；又為檢察官調查詳實提起公訴後才提起否認之訴，動機值得商議，且就其陳
      述李麗慧離家時間為虛偽陳述；而被上訴人在永靖開設髮廊之情景及被上訴人
      與李麗慧間之夫妻情感種種，怎可由現任法定代理人所能完全掌握了解，被上
      訴人法定代理人為逃避其毀損債權之刑責而故意提起本件訴訟，其陳述均為不
      實。
  三、證據：除爰用原審立證方法外，提出支票影本一紙為證，並請求傳訊證人莊玉
      杏（待証事實：1.被上訴人與證人間是否有債權債務關係？2.被上訴人所積欠
      之債務係為何種債務？3.當時被上訴人交付何種債權證明文件？係由何人交付
      ？交付情形如何？4.被上訴人與其妻李麗慧夫婦是否有帶證人一同去看被上訴
      人的土地？當時為何會前去看土地？情形如何？當時證人有無說要將土地賣掉
      後便可償還外面所積欠之債務？5.當時有無對被上訴人或李麗慧提起民事請求
      ？有無會單或其他證明文件？6.在被上訴人與李麗慧招攬互助會及借款時有無
      說用途為何？7.並請調閱相關卷宗以證明當時上訴人確實有參加以李麗慧為會
      首的互助會）
乙、被上訴人方面：
  一、聲明：如主文所示。
  二、陳述：除與原判決記載者相同，茲引用外，另補稱：
    (一)本件被上訴人於原審起訴主張上訴人持有被上訴人李麗慧所共同簽發，發票日
      、金額、票號各為民國八十八年三月十五日、新台幣（下同）四十一萬元、0
      0000000號及八十八年三月二十日、五十萬元、00000000號之
      本票兩紙，並持以聲請向彰化地方法院以八十八年度票字第一七五七號民事裁
      定准予強制執行。惟查訴外人李麗慧為被上訴人之配偶，自八十八年一月間即
      已離家出走，而被上訴人之後未久，於八十八年四月十七日即搬離原住處（彰
      化縣永靖鄉○○村○○街三十九之一號），遷至彰化市○○街五十三巷六號之
      一七樓，訴外人李麗慧在外所為一切，被上訴人無從得知。被上訴人與上訴人
      並未相識，更無金錢往來，上訴人所持有之系爭本票上之簽名並非被上訴人之
      筆跡，被上訴人亦未簽發系爭本票，未於該本票上背書或積欠上訴人與該本票
      同額之債務，自毋庸負票據責任，就本件法律關係之成立與否，被上訴人即受
      有確定判決之法律上利益，為此爰依非訟事件法第一０一條之規定，訴請確認
      系爭本票債權不存在。雖被上訴人未於接到裁定後二十日內對上訴人向為裁定
      之法院提起確認之訴，惟本票之發票人不依該條項所訂期間提起確認之訴，僅
      無同條第二項之適用，非謂逾此期間即不得起訴，有最高法院六十四年度台抗
      字第二四二號判例可資參照。由於被上訴人提起本件確認之訴，係主張系爭本
      票上之簽名非被上訴人所簽乃出於他人所偽造，蓋實務上認為（最高法院六十
      五年台上字第二０三０號）票據債務人應依票據文義負責者，以該債務人在票
      據上簽名或蓋章為前提。且提出：(1)被上訴人在美國安泰人壽投保保險時填寫
      要保申請書所留之本人簽名筆跡；(2)於彰化府前郵局申請開戶時所留存之簽名
      ；(3)於第七商業銀行中山分行申請開戶時所留存之簽名等證物供法院調查；再
      者，依據實務上見解認為（最高法院五十年度台上字第一六五九號判例及同院
      六五年七月六日六十五年度第六次民事庭庭推總會議決議），當發票人主張本
      票是偽造時，依非訟事件法第一０一條第一項規定，對執票人提起確認本票係
      偽造或本票債權不存在之訴者，應由執票人就本票為真正之事實，先負舉證責
      任。
    (二)上訴人辯稱：被上訴人與李麗慧因沒錢還上訴人，才共同開立系爭本票給上訴
      人，並聲稱等土地貸款出來再還錢，因為不知銀行何貸款出來，所以本票才未
      寫日期。被上訴人夫婦帶其看地時，證人盧道明亦有在場。被上訴人若不承認
      此本票債權，理應在法院准予強制執行裁定及確定證明下來時就要提出抗告，
      為何再其部份土地過戶給乙○○時才提本訴訟。李麗慧是由乙○○在八十九年
      一月間才報案，然李麗慧早在八十八年一月間既已離家出走，為何乙○○隔一
      年報案。乙○○在八十九年一月二十七日與被上訴人作出假債權動作，並在上
      訴人對被上訴人聲請鈞院八十九年度執字第七０七號執行事件中參予分配，顯
      然被上訴人與乙○○間是有意作出假債權云云。被上訴人否認前揭片面之詞：
      上訴人始終無法確切指證出系爭本票上之被上訴人簽名，確實為被上訴人所簽
      ，依前揭最高法院判例見解，上訴人顯未盡證明之責，反觀依被上訴人所提出
      證物顯示：(1)系爭本票發票人處觀於「甲○○」、「李麗慧」依運筆方式、字
      型、似為出自同一人之筆跡。(2)簽名顯與被上訴人分別於美國安泰人壽投保保
      險時填寫要保申請書、彰化府前郵局申請開戶時所留之簽名、第七商業銀行中
      山分行申請開戶時所留存之簽名，明顯不同。(3)依原審就被上訴人於系爭本票
      上所捺留之指紋送往內政部警政署刑事警察局鑑定結果，與該局檔存甲○○指
      紋卡比對結果不符。綜此研判已足證明，系爭本票上之簽名，確非出自被上訴
      人所親簽，當然毋庸負本票發票人責任。上訴人於上訴理由中質疑原審就證人
      盧道明之證詞所為之論定。然依上訴人所陳稱：「若證人之證詞為真」則如何
      如何等語云云。是上訴人亦是以假設之語氣，來作為推論其所論述情境之過程
      。換言之，上訴人推論方式是「若證人之證詞為真，則是Ａ事實」；反面言豈
      非是「若證人之證詞為真，則是Ｂ事實」。不論前後何者，均是以主觀之臆測
      來審視，已失客觀判斷真實性之立場，顯不足以推翻原審所作之判斷。此外，
      亦未能提出其他事証證明證人所言為真實，上訴人之理由又何足置信。況證人
      證詞中確實多次述及「地點好像」、「好像拿兩張出來」、「一張好像」、「
      另一張好像」，而就吾人所理解，「好像」一詞，即非肯定之語氣。是原審就
      證人證詞之判定，並未逾越通常合理且符合經驗法則之判斷。上訴人空言指責
      ，容有誤會。
    (三)至於上訴人上訴理由第一段所述，為被上訴人所否認。上訴人以疑問之詞提出
      質疑，然僅為上訴人個人片面之臆測，實不足以證明其真實；況上訴人所提出
      之疑問，對於本案爭執所在，均無法作為判定本件系爭本票簽名非偽造之依據
      ，其上訴難認為有理由，自不足取。
  三、證據：爰用原審立證方法。
    理      由
一、本件被上訴人起訴主張：上訴人持有被上訴人與其妻李麗慧為共同發票人，發票
    日、金額、票號各為八十八年三月十五日、四十一萬元、00000000號及
    八十八年三月二十日、五十萬元、00000000號之本票二紙，持向本院聲
    請本票裁定，於八十八年八月十日以八十八年度票字第一七五七號裁定准予強制
    執行在案。惟李麗慧自八十八年一月間即已離家出走，被上訴人亦於八十八年四
    月十七日自原彰化縣永靖鄉○○村○○街三十九之一號住處搬遷至彰化市○○街
    五十三巷六號之一七樓居住，李麗慧在外所為一切，被上訴人無從得知。被上訴
    人與上訴人並未相識，更無金錢往來，上訴人所持有之系爭本票被上訴人簽名並
    非被上訴人之筆跡，該本票並非被上訴人所簽發，其亦未於系爭本票上背書或積
    欠上訴人同額之債務，自無須負票據上責任，為此請求確定系爭本票對被上訴人
    之債權不存在等情。上訴人則以：系爭二紙以被上訴人與李麗慧為共同發票人之
    本票，係被上訴人與李麗慧共同交付予上訴人收執，上訴人與被上訴人間之債權
    債務關係是發生在上訴人意識清楚之情況下，被上訴人之法定代理人乙○○於被
    上訴人發生車禍喪失意識前並未替被上訴人處理及掌管過帳務，豈會知悉兩造是
    否認識且有無債權債務關係存在。八十八年間李麗慧尚未離家前，被上訴人夫妻
    二人在永靖地區開設髮廊，為擴大營業而招攬互助會，並向上訴人借款，起初被
    上訴人夫妻係交付李麗慧之弟（李柏義）之支票作為清償之擔保，嗣支票均未兌
    現，被上訴人夫妻無力清償，被上訴人即稱其鄉下有筆祖產可供變賣，要上訴人
    幫忙找人買，所以當時偕同上訴人之先生及員工盧道明前往勘查該土地並實地估
    價，並開立與積欠之債務同額之系爭本票，以換回李麗慧之弟遭退票之支票，交
    付系爭本票時是由李麗慧拿已開立完成之系爭本票交付上訴人，其上是否均為發
    票人本人簽名上訴人不得而知。系爭本票雖經鑑定並非被上訴人所簽發，但簽發
    當時，被上訴人與李麗慧為夫妻關係，被上訴人又帶同上訴人等前去看其共有之
    土地，被上訴人之積極動作足以使人相信李麗慧所招攬之互助會及借款為他們夫
    妻二人之共同債務，因被上訴人並未積極否認該債務非其所有，反表示願意共同
    清償，縱其未於系爭本票上親自簽名，亦不能就此推斷為李麗慧所冒簽，且有事
    實足供他人認其有同意授權其妻李麗慧代簽本票，依民法第一六九條之規定被上
    訴人之行為顯已符合表見代理之情形，其對於善意且無過失之第三人即上訴人，
    應負授權人之責任，有清償系爭票款之義務，再上訴人依法對被上訴人土地實行
    查封追償之當時被上訴人尚未發生車禍，該時被上訴人即可提起否認本票債權之
    訴，而不需與其妹碧華製作假債權來參與分配等語，資為抗辯。
二、按當事人主張有利於己之事實者，就其事實有舉證之責任，民事訴訟法第二百七
    十七條定有明文；又按本票是否真實，應由執票人負證明之責，故發票人主張本
    票係偽造，依非訟事件法第一百零一條第一項規定對執票人提起確認本票係偽造
    或不存在之訴者，自應由執票人就本票為真正之事實，先負舉證之責。再被上訴
    人既主張系爭本票其發票人之簽名係出於偽造，則上訴人如主張本票係被上訴人
    授權他人作成，亦應由上訴人就此負舉證之責。經查，上訴人主張其有被上訴人
    與其妻李麗慧為共同發票人，發票日、金額、票號各為八十八年三月十五日、四
    十一萬元、00000000號及八十八年三月二十日、五十萬元、00000
    000號之本票二紙，經向本院聲明本票裁定，於八十八年八月十日以八十八年
    度票字第一七五七號裁定准予強制執行在案等情，固提出本票二紙及本院八十八
    年度票字第一七五七號民事裁定為證，惟業據被上訴人否認有簽發上開本票交付
    上訴人，並辯稱該本票上發票人欄被上訴人之簽名係屬偽造。經查，將系爭本票
    發票人欄被上訴人「甲○○」之簽名，與被上訴人所提出其於八十一年五月二十
    九日向美國安泰人壽保險股份有限公司台灣分公司投保人壽保險所填具之要保書
    上，被保險人及要保人「甲○○」之簽名，及八十九年三月十七日留存於郵局、
    八十八年十月二十六日留存於第七商業銀行之印鑑卡上戶名「甲○○」之簽名，
    核對其筆順、字形，顯非出自同一人所為，因此系爭本票上被上訴人「甲○○」
    之簽名應非被上訴人所親簽，堪予認定；又系爭二紙本票上發票人欄各捺有一枚
    指紋，經原審送內政部警政署刑事警察局鑑驗結果，與該局檔存之甲○○指紋卡
    比對結果不符，亦有該局九十二年五月十五日刑紋字第0920084406號鑑驗書在卷
    可稽，故系爭二紙本票非被上訴人所親自簽發無訛，洵堪認定，因此上訴人既無
    法證明本票上發票之被上訴人簽名係屬為真，則其主張被上訴人有表見代理之行
    為，致上訴人相信該本票係被上訴人所簽發，即應由上訴人負舉證責任。
三、經查，上訴人雖主張因被上訴人與李麗慧積欠其會款，且向其借錢，借錢時原先
    交付李麗慧之弟李柏義之二、三張支票以為清償，惟屆期未兌現，被上訴人即稱
    其可變賣土地以清償債務，而於本票發票日當天（即八十八年三月十五日）帶同
    上訴人之夫及證人盧道明一起前往查看被上訴人共有之土地並估價，並要求以與
    積欠債務同等金額之系爭本票換回李麗慧之弟遭退票之支票，本票係由李麗慧拿
    已開立完成之系爭本票交付予上訴人云云，並提出李柏義之退票一紙為證。然查
    ，上訴人於本院審理中已自承互助會，係由李麗慧所召集，會首為李麗慧，被上
    訴人則收取過會款等語，因此尚不能以被上訴人曾代其妻收取過會款即謂其亦對
    上訴人負有會款債務；又證人盧道明於原審係證稱：其知道甲○○當會首，因倒
    會欠被告（即上訴人）錢並向被告借款，當時甲○○夫婦有帶伊及被告去看甲○
    ○的土地，土地上蓋有三合院，並說土地貸款好再還錢，好像有拿兩張本票來，
    一張四十多萬元，一張五十多萬元，本票不是當場開立是他們夫婦寫好帶來的云
    云，惟互助會之會首依上訴人所述係李麗慧並非被上訴人甲○○，而被上訴人究
    竟是帶同證人與上訴人，還是偕證人與上訴人之夫一同前往查看土地，證人盧道
    明之證詞與上訴人之陳述亦有未合，又上訴人稱前往看土地之日即為八十八年三
    月十五日本票之發票日當天，然系爭二紙本票之發票日各為八十八年三月十五日
    及同年月二十日，並非同一天，則二紙本票又豈會在看土地之當日一同交付與上
    訴人，更何況上訴人於本院已自承證人盧道明知悉被上訴人有積欠上訴人債務一
    事，均係經由上訴人之告知，則證人盧道明之證詞其可信度殊嫌薄弱；再借款部
    分上訴人稱係先收受李麗慧之弟李柏義之支票，經退票後才以系爭本票換回，惟
    交付手足之支票向他人借款多係以同為血親之人要屬常情，尚難僅憑上訴人之自
    稱借款係被上訴人及其妻李麗慧所共同借貸云云即予認定，且系爭本票既有二位
    發票人，如欲捺留指印通常亦應二人併同為之，而依上訴人所述系爭本票既由被
    上訴人與李麗慧所共同交付，則上訴人於收受本票時何以未要求另一人補捺指印
    ，復有悖於常情，是被上訴人是否確有偕同上訴人之夫前往勘查土地，並共同與
    李麗慧交付系爭本票予上訴人一節，實有可議。綜上，依上訴人之舉證僅可認定
    李麗慧有積欠上訴人會款及借款，並簽發系爭本票之事實，然就被上訴人部分，
    縱或被上訴人曾有偕同上訴人之夫或上訴人前往勘察所有土地，亦不能就此推斷
    被上訴人即係與李麗慧共同積欠上訴人會款及借款債務之人，或被上訴人已有共
    同承擔李麗慧所欠債務之意思表示存在，遑論尚無法認定被上訴人確曾偕同上訴
    人或上訴人之夫前往查看土地一事，已如前述，因此上訴人主張被上訴人有使第
    三人信其有授權他人代理簽發系爭本票之事實存在，認被上訴人就系爭本票由他
    人代理簽發一事應負表見代理之授權人責任，殊無可採。
四、綜上所陳，系爭本票既非被上訴人所親自簽發，亦難認定被上訴人曾有授權或有
    表見代理之情形，使他人得代其簽名於系爭本票之發票人處，因此被上訴人無須
    負本人之授權責任，負擔系爭本票之票據上義務。縱或被上訴人之法定代理人乙
    ○○在八十九年一月二十七日由被上訴人辦理設定登記土地抵押權與伊，並在上
    訴人於八十九年七月三十一日對被上訴人之不動產向本院聲請強制執行（八十九
    年度執字第七０七號）中，於九十一年一月十八日聲明參與分配，係乙○○與原
    告所作之通謀虛偽假債權行為，惟因上訴人係以本票裁定聲請強制執行，則被上
    訴人以否認該本票債權之存在提起本件確認之訴，係在保護其權利，不得因被上
    訴人未於執行程序中否認上訴人之本票債權，另有製造假債權參與分配之情形，
    ，即率斷被上訴人已承認該本票債務之存在。至於被上訴人因受禁治產宣告後，
    經法院選任乙○○為其法定代理人，此有本院八十九年度禁字第八十號及九十年
    度家聲字第七九號民事裁定附卷可按，惟依民法第十五條及第七十六之規定，禁
    治產人為無行為能力人，應由法定代理人代為意思表示，並代受意思表示，因此
    無論乙○○是否知悉被上訴人尚未失去意識前之財務狀況為何或曾否替其處理債
    務問題，法定代理人乙○○於訴訟上均得自行代被上訴人為任何有效之陳述，以
    保護被上訴人之權益，上訴人不得執前開理由否定法定代理人代理被上訴人所為
    一切表示之真實性。末查，上訴人請求傳訊證人莊玉杏以證明被上訴人有積欠莊
    玉杏之債務，且被上訴人與李麗慧曾偕同莊玉杏前往查看土地，表示欲以賣地價
    款清償對外所積欠之債務，及上訴人確實有參加李麗慧召集之互助會等情，惟上
    訴人有參加李麗慧所召集之互助會部分，被上訴人並未否認，此事實毋庸舉證，
    而被上訴人及李麗慧縱果有積欠證人莊玉杏之債務，並曾偕同證人前往看查土地
    為上開之表示，然此僅關乎莊玉杏與被上訴人及李麗慧間有無債權債務關係之存
    在，均無法比附援引逕予佐證被上訴人確有積欠上訴人系爭票款債務及上訴人所
    述之上訴理由亦屬為真，因此實無通知證人莊玉杏到庭詢問之必要，併此敘明。
五、從而，被上訴人於上訴人持系爭二紙本票聲請本院八十八年度票字第一七五七號
    民事裁定，准就發票日、金額、票號各為八十八年三月十五日、四十一萬元、0
    0000000號及八十八年三月二十日、五十萬元、00000000號之本
    票金額，對被上訴人為強制執行後，提起本件訴訟，訴請確認上開本票債權不存
    在，自屬正當，並有理由，應予准許。原審為被上訴人勝訴之判決，於法並無不
    合，上訴意旨指摘原判決不當，求予廢棄改判，為無理由，應予駁回其上訴。
六、結論：本件上訴人之上訴為無理由，依民事訴訟法第四百三十六條之一第三項、
    第四百四十九條第一項、第七十八條，判決如主文。
中      華      民      國    九十二    年     十二     月      三      日
                                      民事第二庭
~B審判長法官  何志通
~B法      官  廖國佑
~B法      官  黃倩玲
右為正本係照原本作成。
不得上訴。
中      華      民      國    九十二    年     十二     月      十五    日
~B法院書記官  林憲男


司法院資訊處製作；財團法人民間司法改革基金會備份。
